最高法院刑事判決　　　　　　　　　　　　　　　九十一年度台上字第四一二五號
　　上　訴　人　台灣高等法院高雄分院檢察署檢察官
　　被　　　告　甲○○
右上訴人因被告傷害致人於死案件，不服台灣高等法院高雄分院中華民國九十一年四
月三十日第二審更審判決（九十一年度上更(二)字第七四號，起訴案號：台灣高雄地方
法院檢察署八十五年度偵續字第三七四號），提起上訴，本院判決如左：
    主  文
上訴駁回。
    理  由
按刑事訴訟法第三百七十七條規定，上訴於第三審法院，非以判決違背法令為理由，
不得為之。是提起第三審上訴，應以原判決違背法令為理由，係屬法定要件。如果上
訴理由狀並未依據卷內訴訟資料，具體指摘原判決不適用何種法則或如何適用不當，
或所指摘原判決違法情事，顯與法律規定得為第三審上訴理由之違法情形，不相適合
時，均應認其上訴為違背法律上之程式，予以駁回。本件檢察官上訴意旨略稱：(一)、
共犯陳孟吟於第一次警訊中雖未明確供明參與毆打者之姓名，但並未排除被告甲○○
亦有參與其事，且陳孟吟於第二次警訊中已明確供明被告有動手毆打被害人黃華展，
則依案重初供之原則，陳孟吟不利被告之供述自足採信。況被告並曾打電話恐嚇被害
人父母黃木誦、黃林隆等情，亦據黃木誦、黃林隆供述甚詳。原判決未採上開不利被
告之證據，其採證有違證據法則。(二)、黃林隆一再指稱被告確於電話中恐嚇伊等情甚
詳，原判決依憑梁建明、楊興華、黃道芬所供述之內容，論斷黃林隆之供述不足為不
利被告之認定。然黃道芬於案發五年後始於原審審理中到庭證述，相隔多年其記憶是
否實在，不無疑問。況黃道芬既證稱見被告打電話通知被害人家屬，竟又證稱未目睹
打架之情形，顯係故意避重就輕迴護被告；梁建明或證稱：伊因離開包廂，所以誰去
打電話伊不知道；或又證稱：伊記得被告有打電話等情，其供述前後矛盾。原審所為
論斷有違論理法則。(三)、依共犯陳秀月所供述之內容，堪認被告於被害人從被帶離路
竹ＫＴＶ店至送醫，其前後達二小時之久均在場，被告果未參與本件犯行而不願捲入
是非，其儘可離開現場或報警或將被害人送醫，然被告均未為之。且於警方到場處理
時猶出面掩飾犯行，又被害人受傷至為嚴重，被告在場目睹其事竟未施以援手，其所
為有違常理。(四)、原審未調閱共犯陳孟吟、陳秀月、劉信吉、柯正吉等人部分之案卷
參酌；證人即警員石一欽所提出民國八十五年十月七日員警工作記錄簿八時欄記載：
警員至路竹ＫＴＶ店處理糾紛，……經了解雙方同意和解等情，而依卷附溫有諒醫院
診斷證明書醫師囑言欄則載明：被害人於八十五年十月七日上午七時五十分入院治療
等情，則石一欽何以於當日八時仍能見到被害人？石一欽之證言是否有誤？若被告未
參與本件犯行，為何未向石一欽說明被害人已送醫之實情？原審就此未依職權訊問被
告，復未傳訊石一欽調查釐清；證人梁建明證稱：後來被告有用大哥大聯絡被害人家
裡說這人已經沒有辦法了，你們快來處理等語，則所謂「沒有辦法了」之語意及語氣
如何？被告是否表示被害人已遭毆打成傷，而威脅黃林隆帶錢前往結帳？原審並未詳
予調查探究其真意，均有應調查之證據漏未調查之違法等語。
惟查原判決以公訴意旨略稱：被告係高雄縣路竹鄉○○路七十一號路竹ＫＴＶ店副總
經理。緣於八十五年十月七日三時三十分許，被害人與其友人黃坤財在該ＫＴＶ店飲
宴後，因要求該店負責人陳孟吟允其簽帳未果，黃坤財藉口籌錢先行脫身，被害人則
在該店中與陳孟吟虛以委蛇，並藉酒意調戲陳孟吟因而發生衝突，被告適經過乃要求
被害人退至大廳等候並電知其家人攜款結帳，詎被害人執意不肯，至同日五時三十分
許竟向陳孟吟表示：有本事請其先生坐輪椅來收帳款，語畢乃欲自行離去，陳孟吟見
狀竟與被告、陳秀月、劉信吉、柯正吉等人共同基於傷害之故意，以木棍或拳腳毆打
被害人，其間被告並以電話通知被害人家人應於十分鐘內取款付帳，否則即將之打死
。嗣被害人因無法承受乃要求陳孟吟載其返家取款，陳孟吟乃與陳秀月、劉信吉將被
害人抬至車上，往路竹鄉竹滬方向行駛，途中因被害人仍拒不說出住址，陳孟吟等人
又在路竹鄉某處購買冰塊並以令其坐冰相脅，復至某處漁塭再加毆打，而被告、柯正
吉嗣尾隨而至與之會合，因被害人傷勢嚴重無力反抗，陳孟吟乃要被告、柯正吉、劉
信吉先行離去，陳孟吟則與陳秀月將被害人送往路竹鄉溫外科醫院救治，惟被害人仍
因傷勢嚴重惡化而不治死亡。因認被告涉犯刑法第二百七十七條第二項之傷害致人於
死罪及同法第三百零二條第一項之妨害自由罪嫌等情。訊據被告堅決否認有何檢察官
所指之犯行。經查陳孟吟於第二次警訊中固供稱：被告亦有出手毆打被害人等語，然
陳孟吟於第一次警訊中則供稱：伊不知何人一起毆打被害人，於偵查中復供稱：伊沒
有看到被告打被害人，伊不知為何警察會這樣記，嗣於第一審仍為與偵查中相同之供
述，陳孟吟供述之內容前後不一而有瑕疵。陳秀月、柯正吉、劉信吉先後一致供述被
告並未出手毆打被害人。參以被告於警訊、偵查、相驗及原審審理時，均供稱陳孟吟
、陳秀月、柯正吉、劉信吉有毆打被害人等語，是苟非被告事實上未參與毆打被害人
，衡情陳孟吟、陳秀月、柯正吉、劉信吉並無一致單獨迴護被告之理。被告雖與柯正
吉共同駕車前往路竹鄉某處漁塭，然被告並不知陳孟吟等人要買冰之事，且其抵該處
漁塭後亦未出手毆打被害人，並經陳孟吟、陳秀月、劉信吉、柯正吉供述明確，並不
能證明被告有檢察官所指之犯行。被害人之父母黃木誦、黃林隆指稱被告於電話中恐
嚇一節，其二人所供不盡相符，且依證人梁建明、楊興華、黃道芬所供述之內容，並
不能證明被告曾於電話中恐嚇黃木誦、黃林隆。此外，亦查無其他證據足資證明被告
有公訴意旨所指之犯行，自屬不能證明被告犯罪等情。因而維持第一審諭知被告無罪
之判決，駁回檢察官在第二審之上訴，已詳予說明其論斷所憑之依據及理由，從形式
上觀察，並無違背法令之情形。按證據之取捨與證據之證明力如何，均屬事實審法院
得自由裁量、判斷之職權；苟其此項裁量、判斷，並不悖乎通常一般之人日常生活經
驗之定則或論理法則，又於判決內論敘其何以作此判斷之心證理由者，即不得任意指
摘其為違法，而據為提起第三審上訴之合法理由。原審論斷黃林隆片面之供述不能證
明係屬事實，自不能遽為不利被告之認定，況參酌證人梁建明、楊興華、黃道芬等人
所供述之內容，益不能證明黃林隆不利被告之供述係屬事實。原判決因而綜合斟酌前
述各項事證，論斷本件並不能證明被告有公訴意旨所指之犯行，乃屬其採證職權之合
法行使，不容任意指為違法。又檢察官就被告犯罪事實，有舉證責任，刑事訴訟法第
一百六十一條定有明文。而認定不利於被告之事實，須依積極證據，苟積極證據之本
身已存有瑕疵，而不足為不利於被告事實之認定時，即應為有利於被告之認定，更不
必有何有利之證據。原判決已審酌陳孟吟、陳秀月、劉信吉、柯正吉等人所供述之內
容，並論斷其等之供述並不能證明被告有檢察官所指之犯行甚詳，則縱再調取陳孟吟
、陳秀月、劉信吉、柯正吉等人部分之案卷，亦非即能為不利被告之認定；石一欽所
提出八十五年十月七日員警工作記錄簿八時欄之記載，縱與溫有諒醫院診斷證明書醫
師囑言欄之記載，不盡相同，然上情並非即能為不利被告之論斷，則縱再傳喚石一欽
到庭究明其所載時間是否正確，亦非即能為不利被告之認定；原判決已敘明依梁建明
等人所供述之內容，並不能證明黃林隆、黃木誦不利被告之供述各情係屬事實，則縱
再傳喚梁建明到庭究明被告當時之語意及語氣如何，亦非即能為不利被告之認定。況
原審審判期日調查證據完畢開始辯論前，審判長請檢察官論告，檢察官起稱：請就調
查所得，依法查明核判（原審卷第六十九頁），並未表明或聲請原審再予調查何項證
據。上訴意旨就原審取捨證據論斷事實之職權行使，暨原審已調查說明之事項，漫加
指摘違反證據法則及查證未盡云云，均與法律規定得為第三審上訴理由之違法情形不
相適合，其上訴違背法律上之程式，應予駁回。
據上論結，應依刑事訴訟法第三百九十五條前段，判決如主文。
中      華      民      國    九十一    年      七      月    二十五    日
                              最高法院刑事第三庭
                                  審判長法官  董  明  霈
                                        法官  林  茂  雄
                                        法官  王  居  財
                                        法官  張  祺  祥
                                        法官  石  木  欽
      右正本證明與原本無異
                                              書  記  官
中      華      民      國    九十一    年      八      月      一      日
